臺灣高等法院刑事裁定
110年度抗字第78號
抗  告  人
即  受刑人  曾逸宏



上列抗告人即受刑人因聲請定其應執行刑案件，不服臺灣士林地
方法院中華民國109年12月11日裁定（109年度聲字第1520號），
提起抗告，本院裁定如下：
    主  文
抗告駁回。                                              
    理  由
一、原裁定意旨略以：抗告人即受刑人曾逸宏（下稱抗告人）因
    犯如附表所示各罪，先後經判處如附表所示之刑，均分別確
    定，並均在附表編號1所示判決確定日前所犯，原審法院為
    最後事實審法院，其中附表編號1、3所示之罪刑，曾經原審
    法院裁定應執行有期徒刑7月確定。又附表編號1、3所示者
    為得易科罰金之案件，其餘為不得易科罰金之案件。茲據受
    刑人請求檢察官均聲請定應執行刑，原審法院審核相關卷證
    後，認本件聲請為正當，應予准許。並斟酌抗告人犯如附表
    所示之罪之不法與罪責程度、附表各罪彼此間及與其前科均
    為違反毒品危害防制條例案件之關聯性、所反應抗告人之人
    格特性與犯罪傾向等因素，對其所犯數罪為整體非難評價，
    定其應執行有期徒刑1年6月等語。
二、抗告意旨略以：量刑及數罪併罰定應執行刑之輕重，固屬事
    實審法院得依職權自由裁量之事項。然並非概無法律性之拘
    束，倘違反外部性界限，固屬違法，違反内部性界限，亦係
    不當。刑法第57條之規定，係針對個別犯罪之科刑裁量，明
    定刑罰原則以及尤應審酌之各款事項，以為科刑輕重之標準
    ；至數罪併罰定應執行刑之裁量標準，法無明文，然其裁量
    仍應兼衡罪責相當及特別預防之刑罰目的，具體審酌整體犯
    罪過程之各罪關係及罪數所反應行為人人格及犯罪傾向等情
    狀綜合判斷，為妥適之裁量，仍有比例原則及公平原則之拘
    束。學者論著亦有主張在累進遞減的原則上，數罪併罰時具
    體審酌整體犯罪過程之各罪關係，宜予各刑相加後酌減三分
    之一以上。又對於毒品成癮者應視為「病人」，不能僅單以
    定罪和處罰的方式對待。且毒品成癮者主要是以戕害自身健
    康為主，對他人法益未產生實質上的侵害，然而在數罪併罰
    上所定應執行之刑期，通常只酌減幾個月而已，與其他犯罪
    行為比較，施用毒品的刑期反而常常較長，足見數罪併罰所
    施恩典，對於毒品成癮者已嚴重失衡且有違公平比例原則。
    我國刑法兼具報應主義及預防主義之雙重目的，故於量刑之
    時，倘依抗告人之行為情狀處以適當徒刑，即足懲儆，並可
    達防衛社會者，自非不可依客觀犯行與主觀惡性兩者加以考
    量其情狀，要難僅以行為人犯罪次數作為定其應執行之刑期
    惟一標準，應考量行為人犯罪時間的密接性及個人情狀，定
    其應執行刑期，始較符公平比例原則。故懇請充分考量抗告
    人所請，給予最有利於抗告人之裁定云云。
三、按數罪併罰之定應執行之刑，係出於刑罰經濟與責罰相當之
    考量，並非予以犯罪行為人或受刑人不當之利益，為一種特
    別的量刑過程，相較於刑法第57條所定科刑時應審酌之事項
    係對一般犯罪行為之裁量，定應執行刑之宣告，乃對犯罪行
    為人本身及所犯各罪之總檢視，除應考量行為人所犯數罪反
    應出之人格特性，並應權衡審酌行為人之責任與整體刑法目
    的及相關刑事政策，在量刑權之法律拘束性原則下，依刑法
    第51條第5款之規定，採限制加重原則，以宣告各刑中之最
    長期為下限，各刑合併之刑期為上限，但最長不得逾30年，
    資為量刑自由裁量權之外部界限，並應受法秩序理念規範之
    比例原則、平等原則、責罰相當原則、重複評價禁止原則等
    自由裁量權之內部抽象價值要求界限之支配，使以輕重得宜
    ，罰當其責，俾符合法律授與裁量權之目的，以區別數罪併
    罰與單純數罪之不同，兼顧刑罰衡平原則。個案之裁量判斷
    ，除非有全然喪失權衡意義或其裁量行使顯然有違比例、平
    等諸原則之裁量權濫用之情形，即不得任意指其為違法（參
    照最高法院100年度台抗字第314號裁定意旨）。次按刑事訴
    訟法第370條第2項、第3項，已針對第二審上訴案件之定應
    執行之刑，明定有不利益變更禁止原則之適用；而分屬不同
    案件之數罪併罰有應更定執行刑之情形，倘數罪之刑，曾經
    定其執行刑，再與其他裁判宣告之刑定其執行刑時，在法理
    上亦應同受此原則之拘束。亦即，另定之執行刑，其裁量所
    定之刑期，不得較重於前定之執行刑加計後裁判宣告之刑之
    總和。至所定執行刑之多寡，乃別於刑法第57條針對個別犯
    罪之特別量刑程序，乃對犯罪行為人及其所犯各罪之總檢視
    ，屬實體法賦予法院依個案裁量之職權，法院於裁量另定應
    執行之刑時，祇須在不逸脫上開範圍內為衡酌，而無全然喪
    失權衡意義或其裁量行使顯然有違比例原則之裁量權濫用之
    例外情形，並不悖於定應執行刑之恤刑目的者，即無違裁量
    權之內部性界限（參照最高法院109年台抗字第843號裁定意
    旨）。且行為人所犯為數罪併罰，其中雖有得易科罰金之罪
    ，但因與不得易科之他罪合併處罰之結果，於定執行刑時，
    祇須將各罪之刑合併裁量，不得易科罰金合併執行（參照司
    法院釋字第144號、第679號解釋意旨）。是對於定應執行刑
    之案件，法院所為刑之酌定，本屬自由裁量事項，倘未逾法
    定裁量範圍（即各刑中之最長期以上、各刑合併之刑期以下
    之法定範圍內），即難謂其職權之行使有違誤。
四、經查：本件抗告人因犯施用第二級毒品、持有第一級毒品純
    質淨重十公克以上等案件，分別經臺灣新北地方法院及原審
    法院判處如附表所示之刑，各罪均在附表編號1所示判決確
    定日前所犯，並分別確定在案，原審法院為最後事實審之法
    院。其中附表編號1、3所示之罪刑，曾經原審法院以109年
    度聲字第919號裁定定應執行有期徒刑7月確定，有各該判決
    書及本院被告前案紀錄表在卷可稽（見原審卷第11至61頁、
    第116至120頁、第139至140頁）。其中附表編號1、3所示者
    為得易科罰金之案件，其餘為不得易科罰金之案件，抗告人
    已請求檢察官就附表所示各罪有期徒刑部分聲請定應執行刑
    ，亦有其親自簽名之定刑聲請切結書在卷可佐（見原審卷第
    9頁），是檢察官據以聲請定其應執行之刑，依刑法第50條
    第1項但書第1款之規定，核屬正當。從而，原裁定就上開各
    罪，以各該罪之宣告刑為基礎，合併定其應執行刑為有期徒
    刑1年6月，係在上開罪刑中之最長期有期徒刑1年2月以上，
    各刑合併之刑期有期徒刑1年11月以下，亦未重於已經原審
    法院所定應執行刑部分及其餘部分宣告刑之總和（即前裁定
    應執行有期徒刑7月加計其餘部分宣告刑1年2月之總和1年9
    月），顯未踰越刑法第51條第5款所定之外部性界限，或刑
    事訴訟法第370條第1項、第2項所定不利益變更禁止原則。
    況原裁定亦敘明已斟酌受刑人犯如附表所示之罪之不法與罪
    責程度、附表各罪彼此間及與被告前科均為違反毒品危害防
    制條例案件之關聯性、所反應受刑人之人格特性與犯罪傾向
    等因素，對於受刑人所犯數罪為整體非難評價，足見亦無違
    反平等原則、責罰相當原則、重複評價禁止原則等自由裁量
    權之內部性界限，或有何明顯過重而違背比例原則或公平正
    義之情形，而屬法院裁量職權之適法行使。復敘明本件為得
    易科罰金之刑與不得易科罰金之刑合併定應執行刑，依上揭
    司法院解釋意旨，無庸再為易科罰金折算標準之諭知，自無
    違誤。抗告意旨所援引學者之言雖值參考，然原裁定既未逾
    法定裁量範圍，即難謂其職權之行使有違誤。是抗告人執此
    為由請求給予其最有利之裁定云云，尚非有據。
五、綜上所述，抗告人徒憑己見提起抗告，指摘原裁定不當，為
    無理由，應予駁回。
據上論斷，應依刑事訴訟法第412條，裁定如主文。
中　　華　　民　　國　　110 　年　　1 　　月　  20　　日
                  刑事第十一庭  審判長法　官  周煙平
                                      法　官  連育群
                                      法　官  吳炳桂
以上正本證明與原本無異。
如不服本裁定，應於收受送達後五日內向本院提出抗告狀。
                                      書記官  陳淑婷
中　　華　　民　　國　　110 　年　　1 　　月　　21　　日
附表：
 編　　　　　號           1         2          3 罪　　　　　名  毒品危害防制條例 毒品危害防制條例 毒品危害防制條例 　　　　　　　宣　　告　　刑  有期徒刑4 月，如易科罰金，以新臺幣1,000元折算1日 有期徒刑1年2月 有期徒刑5 月，如易科罰金，以新臺幣1,000元折算1日 　　　　　　　犯　罪　日　期  107年11月17日 108年7月6日至108年7月8日 108年4月15日 　　　　　　　偵查(自訴)機關年　度　案　號  新北地檢107年度毒偵字第9572號 新北地檢108 年度毒偵字第4287號、108年度偵字第22037號 士林地檢108年度毒偵字第818號 　　　最　後　　事實審 法　　院       新北地院      新北地院       士林地院  　　　　案　　號 108年度簡上字第1084號 108 年度審訴字第2267號 109年度簡上字第17號  判決日期    109 年2 月27日    109 年2月21 日    109 年5 月14日 　　　　　　確 定　判　決 法　　院       新北地院       最高法院       士林地院  　　　　案　　號 108年度簡上字第1084號 109 年度台上字第4725號 109年度簡上字第17號  判　　決確定日期    109 年2 月27日    109年9月29日    109 年5 月14日 　　　　　　　　備　　　　註  1.新北地檢109 年度執字第5202號　 2.編號1 、3 經士林地院以109 年度聲字第919號裁定定應執行有期徒刑7 月 新北地檢109年度執字第13903號 1.士林地檢109 年度執字第3119號 2.編號1 、3 經士林地院以109 年度聲字第919號裁定定應執行有期徒刑7 月